【裁判字號】    88,易,64
【裁判日期】    900831
【裁判案由】    侵占
【裁判全文】
臺灣臺東地方法院刑事判決                            八十八年度易字第六四號
    公  訴  人  臺灣台東地方法院檢察署檢察官
    被      告  丙○○
右列被告因侵占案件，經檢察官提起公訴（八十七年度偵字第二八六三號），本院判
決如左：
    主  文
丙○○無罪。
    理  由
一、公訴意旨詳如附件起訴書所載。
二、按犯罪事實應依證據認定之，無證據不得推定其犯罪事實；不能證明被告犯罪者
    ，應諭知無罪之判決，刑事訴訟法第一百五十四條、第三百零一條第一項分別定
    有明文。又事實之認定，應憑證據，如未能發現相當證據，或證據不足以證明，
    自不能以推測或擬制之方法，為裁判基礎（最高法院四十年台上字第八六號判例
    參照）；且認定犯罪事實所憑之證據，雖不以直接證據為限，間接證據亦包括在
    內，然而無論直接證據或間接證據，其為訴訟上之證明，須於通常一般之人均不
    致有所懷疑，而得確信其為真實之程度者，始得據為有罪之認定，倘其證明尚未
    達到此一程度，而有合理之懷疑存在而無從使事實審法院得有罪之確信時，即應
    由法院為諭知被告無罪之判決（最高法院七十六年台上字第四九八六號判例參照
    ）。
三、本件公訴意旨認被告涉有侵占罪嫌，無非係以被害人甲○○之指述為唯一論據。
    訊據被告固供承於八十七年八月六日二十一時許，在台中縣潭子鄉○○路與勝利
    路口與被害人甲○○一同飲酒，因甲○○酒醉，遂由被告駕駛甲○○所有之車號
    ：ＷＲ—五九三０號自小客車載其返家，惟堅決否認有侵占犯行，辯稱：當時酒
    醉，停車在路邊睡覺，睡醒離開但車子仍留在路邊，沒有把車子典當等語。
四、經查，被害人甲○○雖迭於警訊、偵查中指訴：「接獲車行打電話要我拿錢贖車
    ，他有告訴我車子是丙○○開去賣他，丙○○向車行謊稱車主車禍需要錢，請他
    典當」（見警卷第四頁背面）、「係不知名之車行告知該車是被告拿去典當的」
    （見台灣台中地方法院檢察署偵查卷第十三頁背面）、「（如何發現車子被當掉
    ？）是丙○○隔了二、三天打電話給我說車子在車行」（見臺灣台東地方法院檢
    察署偵查卷第十三頁背面）等情，惟其於本院調查時，始終無法對典當之車行、
    交贖取車之取贖人、地點、過程等情詳細陳述，並時有支吾其詞、無法回答訊問
    之情，經本院質之再三，始答：「（指訴被告將車子典當一事是否屬實？）不實
    在，被告沒有把車開去典當，在警訊、偵查中之陳述不實在，被告沒有侵占車子
    ，是我冤枉他」等語，並坦承由證人即被告之姐乙○○所交付之贖金新台幣（下
    同）二十五萬元係伊收取花用（本院九十年八月二日筆錄），是被害人甲○○之
    指訴前後不一，已顯非真實。而被害人甲○○之到庭陳述，係經本院告知具結作
    證之意義及偽證罪之法律上責任後始具結而為，信無為迴護被告而自身甘冒偽證
    罪之處罰而做不實之證述；且甲○○坦承捏造被告侵占事實而收取贖金二十五萬
    元，亦於事後當庭賠償被告二十五萬元（本院九十年八月二日筆錄），若其無捏
    造被告犯行一事，豈有甘願賠償之理？益證被告並無侵占犯行。按以被害人之陳
    述為認定犯罪之依據時，必其陳述並無瑕疵，且就其他方面調查，又與事實相符
    ，始能採為論罪科刑之依據（最高法院六十一年度台上字第三０九九號判例意旨
    參照），所謂無瑕疵，係指被害人所為不利被告之陳述，與社會上一般生活經驗
    或卷存之其他客觀事實並無矛盾而言，尤須綜合一切積極證據，除認定被告確為
    加害人之可能外，在推理上無從另為其他合理原因之假設；倘有不合於此者，即
    不能以被害人之陳述做為論罪之基礎。綜上所述，被害人甲○○所為不利被告之
    陳述，不僅前後不一，亦與社會上一般生活經驗相矛盾，此外復查無其他積極事
    證足以認定被告有何侵占犯行，揆諸前開說明，不能證明被告犯罪，依法應諭知
    無罪之判決。
據上論斷，應依刑事訴訟法第三百零一條第一項，判決如主文。
中    華    民    國      九十      年      八      月      三十一      日
                                  臺灣臺東地方法院刑事庭
                                    審判長法  官  蔡勝雄
                                          法  官  陳兆翔
                                          法  官  黃怡玲
右正本證明與原本無異。
如不服本判決，應於判決送達後十日內向本院提出上訴狀。（須附繕本）
「切勿逕送上級法院」
                                          書記官  王敏玉
中    華    民    國      九十      年      九      月        三      日


司法院資訊處製作；財團法人民間司法改革基金會備份。
